最高法院刑事判決　　　　　　　　　　　　　　　八十八年度台上字第六四○○號
　　上　訴　人　甲○○
　　　　　　　　　　　　送達.
　　選任辯護人　蔡兆誠律師
　　　　　　　　蔡靜玫律師
右上訴人因偽造文書案件，不服台灣高等法院中華民國八十六年十月八日第二審更審
判決（八十六年度上更(一)字第七四二號，起訴案號：台灣桃園地方法院檢察署八十五
年度偵字第二三九○號），提起上訴，本院判決如左：
    主  文
原判決撤銷，發回台灣高等法院。
    理  由
本件原判決認定上訴人甲○○為欺瞞其女友，於民國八十五年一月十六日，在台北市
○○○路五段與基隆路口附近，以新台幣三百元囑託不知情之某刻印店偽刻「中華民
國、ＪＡＮ  14、１９９６、中正機場入境」戳章，並在台北市○○路○段二百號工
作地點，將該戳章蓋在其本人所有Ｍ00000000號中華民國護照之簽證欄第九
及第六頁（偽造該欄記事內容），持以供女友查看予以行使，以此為表示其於八十五
年一月十四日前未在國內欺瞞其女友，足以生損害於入出境管理機關對入境管理之正
確性。嗣於同年二月七日入境（中正機場）時被查獲等情，因將第一審論處上訴人行
使偽造公文書罪刑之判決撤銷，改判仍論處同一罪刑。固非毫無見地。
惟查：（一）刑法第二百十六條、第二百十一條之行使偽造公文書罪，其所謂行使，
乃依文書之用法，以之充作真正文書而加以使用之意，故必須行為人提出此種文書而
就其內容有所主張，始足當之。本件依原判決事實欄之記載，上訴人為隱瞞行蹤，雖
偽造上開戳章蓋用於自己所持護照簽證欄，持交女友閱覽，但就上訴人對該護照簽證
欄所載內容究竟如何主張，並未明確認定，其憑以認定之證據暨理由，亦未於理由欄
詳予說明，既不足資為法律適用之依據，尤有判決理由不備之違法。（二）有罪之判
決書，應記載對於被告有利之證據不採納之理由，如漏未記載，即有判決不載理由之
違背法令，此觀刑事訴訟法第三百十條第二款、第三百七十九條第十四款之規定自明
。上訴人於原審辯稱政府對人民入出境之管理，係以內政部警政署入出境管理局之電
腦檔案資料為憑，與護照內簽證欄入出境記載無涉，本件並非國人入境短期停留長期
居留及戶籍登記作業要點第二十二點規定之情形，上訴人毋須持蓋有入境驗戳之護照
至戶政事務所辦理遷入登記，自不影響入境管理之正確性，又上訴人就護照蓋用偽造
之戳章並未向任何人主張任何權利、義務或事實，而僅為取信於女友，交付護照供其
閱覽，應無行使可言云云，如果無訛，即屬有利於上訴人之證據，原判決對此等辯解
何以不足採納，未說明其理由，亦嫌理由欠備。上訴意旨執以指摘原判決不當，非無
理由，應認原判決仍有撤銷發回更審之原因。
據上論結，應依刑事訴訟法第三百九十七條、第四百零一條，判決如主文。
中      華      民      國    八十八    年     十一     月     十一     日
                              最高法院刑事第十庭
                                  審判長法官  陳  宗  鎮
                                        法官  劉  介  民
                                        法官  魏  新  和
                                        法官  孫  增  同
                                        法官  吳  昆  仁
      右正本證明與原本無異
                                              書  記  官
中      華      民      國    八十八    年     十一     月     十七     日
